臺灣高等法院臺中分院刑事判決　　　　　　　　　　九十二年度上訴字第六九五號
　　上　訴　人
　　即　被　告　己○○
　　選任辯護人　賴思達
　　　　　　　　顏福楨
右上訴人因重傷等案件，不服臺灣臺中地方法院九十一年度訴字第二五六九號中華民
國九十二年三月五日第一審判決（起訴案號：臺灣臺中地方法院檢察署九十年度偵字
第一八○○○、一八八九七號），提起上訴，本院判決如左：
    主      文
上訴駁回。
    事      實
一、己○○與呂璧玉原係男女朋友關係，交往深入並論及婚嫁，嗣因故未如期訂婚，
    呂璧玉乃提議分手，二人分手後，己○○即懷恨在心，竟基於恐嚇之概括犯意，
自民國（下同）八十八年六、七月間起至九十年二月間止，先後多次以撥打電話
    之方式出言恐嚇呂璧玉之兄長甲○○、丙○○及兄嫂癸○○等三人，其間，己○○撥打電話至甲○○之○九三六ｘｘｘｘｘｘ行動電話（確實號碼詳卷）或上班
    地點臺中市○○路六三號肯德基速食店內，對其恫稱：「你要小心．．．」、「
    你家人要注意．．．」、「下班注意一點，伊要在門口等．．．」等語；撥打電
    話至丙○○臺中市○○路○段七三號之四住家或上班地點臺中市○○路○段七一
    一號公司永美汽車公司內，對其恫稱：「你跟你家人要小心．．．」、「要給你
    家人好看．．．」、「下班注意一點，伊要在門口等．．．」等語；撥打電話至
    癸○○上班地點臺中市○○路二七一號新亞東婦產科醫院內，對其恫稱：「保險
    要買高一點．．．」、「騎車要小心點．．．」、「下班要小心點．．．」等語
    ，連續以加害生命、身體之事恐嚇甲○○等三人，致彼等心生畏懼，而生危害於
    安全。
二、己○○雖為上開恐嚇行為然仍未解其心頭餘恨，另基於使人受重傷之概括犯意，
    明知持強酸性之化學藥劑朝人之頭臉部噴灑，極易造成人體五官機能永久性且難
    以復原之重傷害，並可造成毀容之結果，猶：(1)、先於九十年一月十一日下午六
    時二十分許，在上開永美汽車公司旁之停車場內，預先持裝有強酸性化學藥劑之
    水槍一支（未扣案）利用掩體埋伏在角落處，嗣丙○○出現後即向不及防備之丙○○頭臉部噴灑，致丙○○受有左臉、左耳、頸部、左大腿、左足等化學性灼傷
    ，幸因丙○○於事發後第一時間以清水沖洗並由同事陪同至醫院急救，始未造成
    五官機能永久性傷害及毀容之結果，因而重傷害未遂。(2)、繼於九十年二月二日
    上午七時五分許，在臺中市○區○○街三十九號「黃金走廊」大樓一樓管理室處
    ，再持裝有強酸性化學藥劑之水槍一支（未扣案），朝擔任大樓管理員正在執勤
    之乙○○（即呂璧玉之父）之頭臉部噴灑，致乙○○受有顏面、後頸部、雙手、
    右耳等第二至第三度之化學性灼傷及右眼結膜化學性灼傷等傷害，乙○○受傷後
    旋即往外逃離，幸因於事發後第一時間以清水沖洗並由路人報警送醫救治，始未
    造成五官機能永久性傷害及毀容之結果，因而重傷害未遂。
三、案經甲○○、丙○○、癸○○、乙○○等訴請臺中縣警察局第一、五分局報請臺
    灣臺中地方法院檢察署檢察官偵查起訴。
    理      由
一、訊據上訴人即被告己○○（下稱被告）矢口否認有何右開犯行，辯稱：伊沒有打
    電話恐嚇丙○○、癸○○他們，九十年一月十一日十八點二十分、九十年二月二
    日上午七時五分伊沒有為犯罪行為，當時伊人不在臺中，當時沒有工作已經搬回
    南部云云。惟查：
  (一)右揭犯罪事實，業據被害人丙○○、乙○○、甲○○、癸○○迭於警訊、偵訊、
    原審及本院指述綦詳（見偵字第一八○○○號偵查卷第九至十六頁±第四十五至
    四十六頁、第五十八至六十頁；偵字第一八八九七號偵查卷第十四至十六頁、第
    二十五至二十七；原審卷第四十七至六十五頁；本院卷第一宗第六十三至六十九
    頁、第一一○、二二二頁），復有乙○○被害照片二張、財團法人私立中國醫藥
    學院附設醫院診斷證明書二份及自案發地點「黃金走廊」大樓管理室監視錄影帶
    所翻拍之照片六張、乙○○受傷照片二張在卷可資佐證（見偵字第一八八九七號
    偵查卷第十七、十八頁；偵字第一八○○○號偵查卷第二十、二十一、二十二頁
    ）。本件曾於原審審判期日進行交互詰問，證人丙○○到庭具結後證稱：「Ａ、
    （檢察官主詰問證人丙○○：本件為何會認識是被告對你恐嚇？）因為本件我妹
    妹（按指呂璧玉）跟被告分手，被告常常到我家按門鈴及打電話騷擾、破壞車窗
    。（有多次恐嚇及毀損汽車為何沒有提起告訴？）我們都有打電話向派出所報案
    ．．．（被告打電話來時是否確實是他本人？）是的，後來他就用變音，在之前
    他本人打電話來都沒有變音，最後在潑硫酸水後，被告打電話來才變音。（九十
    年一月十一日十八點二十分當天的天色如何？）當時天色已灰暗，水美停車場旁
    有路燈，他的亮度可以看清楚現場的人物。（為何當時你沒有看清楚被告要用硫
    酸水潑你？）因為我一走出去，沒有辦法去看停車場的全部事物，且被告是躲在
    障礙物後面，當時被告是從我的右手邊衝過來噴我硫酸水。（被告用水槍噴你時
    你的反應？）很刺痛，被告還在我的後面用水槍一直射我背後，當時我的直覺是
    酸鹼性的東西，且我的衣服馬上就腐蝕，被告當時是正面噴我的，我有看到被告
    ，我後來我就衝到室內，但是被告還是在我後面一直噴我的背後，所以才會有背
    後及腿部的傷。（你確實有看到被告？）是的，是被告沒有錯。（你被噴傷後是
    如何處理？）我是馬上用水沖洗，然後我的廠長帶我去中國醫藥學院急救。（你
    被噴傷後有無去報警？）有的，我在報警時就講清楚是被告做的˙˙˙（現在的
    傷勢是否已經痊癒？）傷勢是好了，但是左臉部還有黑色素殘餘。（是否可以讓
    庭上看你目前的傷勢？）可以。（證人當庭出示傷勢，但外觀上腿部看不出來，
    臉部還有部分黑色素殘餘）（案發當天你是否有穿著長褲？）有的，但是全部都
    爛掉了。（依據醫生判斷如果你當時沒有馬上沖水的情況？）醫生有告訴我說會
    毀容˙˙˙Ｂ、（辯護人反詰問證人丙○○：你剛才所述依照日出日沒時間當時
    天色已黑，為何你可以確認是被告所為？）因為該地有路燈，且被告常到我家，
    我以他的穿著、身高、體型來講，都跟過去看到的一樣，而且他衝過來時，正面
    近距離看到，該人跟被告是一樣。（你跟被告的距離多遠？）如我現在跟辯護人
    的距離，約三公尺左右。˙˙˙（九十年一月二十二日下午六點十分發生的事情
    並不是白天，為何你會說是白天？）因為事情經過很久，我忘記了，但是我確認
    是被告做的沒有錯˙˙˙」等語，證人丙○○之證詞經核與警訊及檢察官偵訊內
    容大致相符，且與證人即丙○○之同事壬○○、胡瑞麟於偵查中證述丙○○於上
    開時、地遭人潑灑強酸性化學藥劑後，曾目睹一人頭戴全罩式安全帽離開現場（
    壬○○證詞），隨即將丙○○送醫急救（胡瑞麟證詞）等情節相符（見偵字第一
    八○○○號偵查卷第六十、六十一頁），並有財團法人私立中國醫藥學院附設醫
    院診斷證明書一份可資佐證，其證詞應屬可信。
  (二)證人乙○○於原審審判期日具結證稱：「Ａ、（檢察官主詰問證人乙○○：被告
    跟你女兒交往期間有無常去你家？）有的，我跟他很熟。（九十年二月二日你是
    何原因在『黃金走廊』管理室裡面？）我是在那裡工作，我是從八十五年起至今
    都在那裡任職。（被告是否知道你在那裡工作？）知道，他曾經跟蹤我，他是從
    八十八年、八十九年就跟蹤過我，當時他是開車，我騎機車˙˙˙（九十年二月
    二日上午七時五分被告是如何用硫酸噴你？）當時我人面向大門，被告進來，左
    手拿塑膠手提袋（購物用的），他穿著雨衣，一見到我，他就拿小孩子玩的水槍
    （約三十公分左右）往我的右臉噴，第一槍就被噴到額頭、臉，我來不及閃避，
    我就馬上轉身往後跑，他就繼續在後面追我並噴我的背後，直到我無路可逃，我
    就轉身要搶他的水槍，沒有搶到，但是它還繼續的噴我，我就拉破他的雨衣，後
    來我受不了，去沖水，被告因為他的雨衣被我拉破，他就因此跑掉，之後因為住
    戶鄭宗文有看到被告跑掉及看到我受傷，幫我報案˙˙˙（當時拿水槍噴你的人
    穿何衣服？）他穿黃色的薄雨衣（如向便利商店買的那種），他頭部戴黑色安全
    帽。（你當時如何看清楚是何人？）可以，因為它的身材、體型、五官判斷出來
    的。（你是否會認錯人？）絕對不會，我不會認錯，因為他跟我女兒交往九年。
    （你治療多久才出院？）第一次約治療一星期，第二次因為沒有治療好又住院一
    次針對神經部分動手術。（出院後復建多久？）約一、二個月。（是否有做過美
    容手術？）沒有。（你的右眼視力是否回復？）大概正常，但是左臉會抖，醫生
    說神經有傷到，我沒有再去做視力檢查˙˙˙Ｂ、（辯護人反詰問證人乙○○：
    你在警訊所述中，因為你正面有跟被告拉扯才認出被告？是的。（你當時是因為
    被追到無路可逃才會跟被告拉扯？）是的。（你當時是坐在管理室時與用水槍噴
    你的人距離多遠？）距離是我跟通譯的距離，大概二公尺。（從該人進來到噴你
    是否都一直有看到？）是的。（事發前你的眼睛如何？）好，跟現在一樣。（是
    否可以看清楚法官的臉？）可以。（你是否知道他用什麼東西噴你？）我不知道
    ，但是他是用水槍噴我，我被噴到後很難受˙˙˙（翻拍得照片是否可以看出是
    何人？）我看的出來，別人看不出來。（為什麼只有你看得出來別人看不出來？
    ）因為我已經看被告十多年了，別人並不認識他。（你是如何看出？）因為我是
    在拉扯中看出他的，相片是事後才拿錄影帶出來翻拍的˙˙˙（目前傷勢回復如
    何？）差不多了。（是否可以陳述受害傷口難過的情形？）好像被火燒烤的感覺
    ，然後幫我報案的人，看到我說怎麼臉上在流血˙˙˙」等語，證人乙○○之證
    詞經核與上開警、偵訊內容大致相符，復有乙○○被害照片二張、財團法人私立
    中國醫藥學院附設醫院診斷證明書一份及自案發地點「黃金走廊」大樓管理室監
    視錄影帶所翻拍之照片六張在卷可資佐證，其證詞亦屬可信。
  (三)被告與被害人乙○○之女呂璧玉曾交往多年，並論及婚嫁，惟嗣後因故未如期訂
    婚，呂璧玉乃提議分手，致己○○懷恨在心，隨後即多次向呂璧玉之家人騷擾或
    恐嚇等情，已據證人呂璧玉及上開被害人供述屬實，足見被告確有實施本件犯罪
    行為之動機。雖被告辯稱：伊於九十年一月十一日十八點二十分、九十年二月二
    日上午七時五分等時段人不在臺中，不可能實施傷害行為云云，並於本院舉證人
    戊○○、辛○○證述被告於九十年上半年確實在高雄未離開云云（見本院卷第一
    宗第一○五、一○八至一○九頁），惟該二證人分別係被告之父、母，為證詞難
    免偏頗而附和被告，僅空泛地證稱被告未離開高雄，究未能提出具體確切證據證
    明被告每日行蹤，足資據為被告之不在場證明，上開二證人之證詞非可據為有利
    被告之認定。又被告於原審及本院審理時聲請傳訊證人壬○○到庭（於本院辯論
    結後另以書狀聲請），以證明被害人丙○○曾於案發（潑灑強酸性化學藥劑）後
    向其表示未看清行兇之人面貌等情，本院傳訊證人壬○○而未到庭，然被告此之
    辯解已為丙○○於原審當庭否認，表示未曾有如此告知行為等語（見原審卷第五
    十三頁），況案發當時，現場點有路燈，證人丙○○與被告正面遭遇，距離僅約
    三公尺左右，為證人丙○○於原審證述明確，以證人與被告熟識之程度而言，證
    人丙○○能依據穿著、身高、體型清楚辨識被告身分，應符常理，核無再傳訊壬○○到庭之必要，均附此敘明。又依卷附翻拍之照片顯示有一頭戴全罩式安全帽
    之男子，身穿雨衣，手提購物袋進入被害人乙○○所服務之「黃金走廊」大樓管
    理室，隨後即快速跑離現場，其身上所穿之雨衣並有破損跡象，有上開翻拍照片
    六張附卷可參，核與被害人乙○○於警、偵訊、原審及本院審理時指證訴之情節
    相符，足見上開翻拍照片內容確為案發當時所攝錄無訛。再依被害人乙○○所提
    出之上開診斷證明書記載，其送急診之時間為九十年二月二日，與乙○○所指訴
    之受害之時間亦相互吻合，益見乙○○受害之時間應為其所指訴之時間九十年二
    月二日上午七時五分許，而非翻拍照片上所顯示之九十年一月二十六日，照片上
    之日期有所違誤諒係因錄影機長期使用未予校正所致，惟上開瑕疵尚不致影響其
    所呈現事實之真實性，仍可作為本案認定事實之證據。
  (四)查強酸性之化學藥劑具有腐蝕性，用以潑灑人體皮膚，將因腐蝕結果穿透皮膚表
    層，改變皮膚組織結構，造成永遠無法復原之疤痕，若朝人體頭臉部潑灑，更可
    能導致五官機能喪失，並發生變更容貌之結果，造成永久無法回復之傷害。被害
    人丙○○、乙○○遭被告潑灑不明液體時，皮膚有灼熱、刺痛感覺，並有流血現
    象，為渠等於原審證述明確，且依據渠等所提出之財團法人私立中國醫藥學院附
    設醫院診斷證明書記載，被害人所遭受到之傷害係化學性灼傷，雖均未明確指出
    被告所使用者係何種酸性化學藥劑，但根據上開稽證，被告所使用者應屬強酸性
    之化學藥劑應可確認。惟酸類化學藥劑均可能造成被害人之上開傷害，並非僅限
    於硫酸一物，本件被告所使用者究係硫酸、鹽酸或其他化學藥劑，已因案發當時
    警方、被害人等未及時化驗而難以辨識，是公訴人起訴事實認造成被害人丙○○
    、乙○○受傷之不明液體係硫酸，似嫌遽斷。又強酸性之化學藥劑具有腐蝕性，
    若朝人體頭臉部潑灑，將可導致五官機能喪失，並發生變更容貌之結果，造成永
    久無法回復之傷害，當為被告所明知，渠猶持裝有強酸性化學藥劑之水槍，向被
    害人丙○○、乙○○之頭臉部噴灑，顯具有重傷之故意無疑。又原審向財團法人
    私立中國醫藥學院附設醫院函查被害人丙○○、乙○○受傷及癒後情況，據函覆
    稱：被害人丙○○受傷之部位為面部、左下肢及左前臂，約佔百分之五體表面積
    ，病患最後一次門診時間為九十年三月二十三日，當時左耳有疤痕，左臉部有色
素沉著；乙○○受傷之部位為顏面、後頸部、雙手及左耳，最後一次門診時間為
    九十年三月二十日，傷口大致癒合，存留色素沉著等語，有上開醫院九十二年一
    月十日院歷字第九二○一○一四八號函附卷可參（見原審卷第三十二至三十四頁
    ），參以被害人丙○○、乙○○所受之傷害均已復原，容貌上並無重大改變，視
    力亦恢復正常，分別為彼等於原審證述明確，足見被告之上開噴灑強酸性化學藥
    劑之行為並未造成被害人發生刑法第十條第四項所規定之重傷結果。
  (五)綜上所述，本件事證明確，被告所否認與辯解，無非卸責飾詞，核無可採，其犯
    行堪予認定，應依法論科。至於告訴人甲○○質疑被告是否利用0000000
    000號行動電話對其實施恐嚇行為，經查上開手機門號係告訴人甲○○之同事
    庚○○所使用，業據庚○○於本院證述：伊係甲○○之前的同事，不認識被告，
    手機未借與他人使用等情明確（見本院卷第二宗第五、六頁），並有遠傳電信股
    份有限公司復函本院可稽（見本院卷第一宗第二六四頁），此部分應係告訴人甲○○記憶錯誤所致，惟不影響本院對本案認定之事實。
二、核被告所為，透過電話以加害生命、身體之事恐嚇甲○○等人，致彼等心生畏懼
    ，而生危害於安全，核被告此部分所為係犯刑法第三百零五條之恐嚇安全罪；其
    以不明液體潑灑被害人丙○○、乙○○，係犯刑法第二百七十八條第三項、第一
    項之使人受重傷未遂。被告先以加害生命、身體之事恐嚇被害人丙○○，繼而以
    裝有強酸性化學藥劑之水槍朝其頭臉部及身體噴灑造成重傷未遂，其恐嚇之危險
    行為應為後生之重傷未遂實害行為所吸收，不另成立恐嚇危害安全罪，公訴意旨
    認被告就被害人丙○○部分另犯刑法第三百零五條之恐嚇危害安全罪行，尚有誤
    會，應予敘明。被告先後多次對被害人甲○○、癸○○之恐嚇安全犯行，及先後
    二次對被害人丙○○、乙○○之重傷未遂犯行，各時間緊密，且犯罪構成要件相
    同，顯係基於概括犯意為之，均為連續犯，爰依刑法第五十六條之規定，各以一
    罪論，並加重其刑。被告固已著手於使被害人丙○○、乙○○受重傷之行為，然
    其五官機能並未因此喪失效用，且未有毀容或其他於身體或健康，有重大不治或
    難治之傷害，為未遂犯，爰依刑法第二十六條前段之規定，按既遂犯之刑度減輕
    其刑，並依例與前開連續犯之加重規定先加後減之。被告所犯恐嚇安全罪與重傷
    未遂罪，犯意各別，罪名不同，應分論併罰。原審依據上述理由，適用刑法第五
    十六條、第二百七十八條第三項、第一項、第三百零五條、第二十六條前段、第
    五十一條第五款，罰金罰鍰提高標準條例第一條前段，並審酌被告並無犯罪紀錄
    ，有臺灣高等法院被告全國前案紀錄表、臺灣臺中地方法院檢察署刑案資料查註
    紀錄表各一份在卷足憑，素行堪稱良好，其因與交往多年之女友分手，於心不甘
    ，竟先後多次透過電話恐嚇女友無辜的家人，造成彼等心靈極大恐懼和不安，尤
    有甚者，明知強酸類化學藥劑具有腐蝕性，噴灑人體將造成永難回復之傷害，猶
    持水槍近距離朝被害人頭臉部等極脆弱部位連續噴灑，足見其心狠手辣、手段凶
    殘，欲置人於傷殘之犯意甚明，惡性重大，且犯後不知幡然醒悟，勇於認錯，以
    具體行動博得被害人之諒解，猶空言否認企圖脫罪，犯罪後態度亦非良好，惟念
    及被告因情感受挫，抑鬱寡歡，未向親友傾訴或求助專業人員，適時紓解情緒，
    且經年自我封閉終致偏執而喪失理性、鑄下大錯，可謂事出有因，及其生活狀況
    、智識程度、與被害人平日之關係等一切情狀，量處被告所犯恐嚇罪有期徒刑六
    月，另犯重傷未遂罪有期徒刑二年八月之刑，並定其應執行之刑為有期徒刑三年
    。另敘明至本件供被告犯罪所用之水槍，因未扣案，且無從證明確係被告所有之
    物，故不予宣告沒收。經核其認事用法俱無不合，量刑亦稱允適，被告提起上訴
    猶執陳詞否認犯罪，非有理由，應予駁回。
據上論斷，應依刑事訴訟法第三百六十八條，判決如主文。
本案經檢察官丁○○到庭執行職務。
中      華      民      國　    九十三     年     三      月     三 　　日
                                臺灣高等法院臺中分院刑事第七庭
                                      審判長法  官　江　錫　麟
                                            法　官  黃　日　隆
                                            法　官  謝  說  容
右正本證明與原本無異。
恐嚇罪部分，不得上訴。
重傷害罪部分，得上訴。
如不服本判決應於收受送達後十日內向本院提出上訴書狀，其未敘述上訴之理由者並
得於提起上訴後十日內向本院補提理由書（均須按他造當事人之人數附繕本）。
                                            書記官　陳  振　海
中      華      民      國　    九十三     年     三      月     八 　　日
附錄本案所犯法條全文
刑法第三百零五條：
  以加害生命、身體、自由、名譽、財產之事，恐嚇他人致生危害於安全者，處二年
  以下有期徒刑、拘役或三百元以下罰金。
刑法第二百七十八條：
  使人受重傷者，處五年以上十二年以下有期徒刑。
  犯前項之罪因而致人於死者，處無期徒刑或七年以上有期徒刑。
  第一項之未遂犯罰之。
  　　　　　　　　　　　　　　　　　　　　　　　　　　　　　　　　　　　Ｒ
